臺灣臺北地方法院刑事判決　　　　　　　93年度易字第1285號
　　公　訴　人　臺灣臺北地方法院檢察署檢察官
　　被　　　告　乙○○
上列被告因贓物案件，經檢察官聲請簡易判決處刑後（93年度偵
字第4609號），經本院改依通常程序審理，本院判決如下：
    主  文
乙○○無罪。
    理  由
一、本件公訴意旨略以：被告乙○○於民國九十二年五月間某日
    ，在臺北市○○路○段五十八巷七號四樓其女友藍萍萍租居
    處，明知如附件表列所示之飾品、字畫等物，係來路不明之
    贓物，竟向自稱丁○○之成年男子加以收受。嗣於同年八月
    十二日二十二時四十分許，在上址及其臺北縣新店市○○路
    ○段十一號三樓住處，為警查獲，並扣得如附件表列所示之
    贓物。案經臺北縣政府警察局新店分局報請偵辦。因認被告
    涉有刑法第三百四十九條第一項之收受贓物罪嫌云云。
二、按犯罪事實應依證據認定之，無證據不得認定其犯罪事實；
    不能證明被告犯罪者，應諭知無罪之判決，刑事訴訟法第一
    百五十四條第二項、第三百零一條第一項分別定有明文。又
    認定犯罪事實所憑之證據，雖不以直接證據為限，間接證據
    亦包括在內，然無論直接或間接證據，其為訴訟上之證明，
    須於通常一般之人均不致於有所懷疑，而得確信其為真實之
    程度者，始得據之為有罪之認定，倘其證明尚未達到此一程
    度，而有合理性懷疑之存在時，即無從為有罪之認定，此有
    最高法院七十六年台上字第四九八六號判例意旨可資參照。
三、訊據被告乙○○固坦承有於上開時、地經警在其上開住處及
    其女友即證人藍萍萍上開租屋處為警查獲如附件所示之物之
    事實，然堅決否認涉有上開收受贓物之犯行，辯稱：扣案如
    檢察官聲請簡易判決處刑書附件所示之物中，除字畫部分係
    友人即案外人丁○○攜至其上開住處供其欣賞後遺留在該處
    ，其不知係屬贓物者外，其餘物品均係其所購買或收藏之物
    品，而非來路不明之贓物等語。
四、公訴人認被告涉有上開收受贓物罪嫌，無非係以證人沈威良
    於偵查中之證述，並有贓證物品清單及相片二十九張附卷，
    為其主要論罪論據。然查：
  (一)被告於上開時、地為警查獲時所扣得之物品中，為聲請簡易
    判決處刑書附件漏載之首飾盒一個，亦即臺北縣政府警察局
    新店分局贓證物品一覽表一（以下簡稱贓證物品表一）編號
    三所示之物，以及如聲請簡易判決處刑書附件編號九備註欄
    贓物清單編號27所示之石藝品一個，亦即贓證物品表一編號
    二七所示之物，雖經被害人即證人甲○○於警詢時及本院審
    理時證稱均係渠所有，於九十二年二月二十八日在其臺北縣
    新店市九三號六樓住處，連同其他珠寶、首飾一併遭竊之物
    等語在卷（偵查卷第二一頁；本院卷第第四三頁），質之證
    人甲○○上開二項物品有無足資辨認之特徵，則經證人甲○○於本院審理時證稱：該首飾盒係一黑色絨布盒，盒內左邊
    自原與臺灣藍寶一同鑲嵌而成之別針上所拆卸取下之二個圓
    形小白玉等語綦詳（本院卷第四三頁），惟衡諸一般市面上
    之首飾盒樣多類繁，隨處可得，以各類顏色絨布製成者，亦
    所多見，在內部隔層上，除專為某質精價高或特殊樣式之高
    價珠寶所量身打造設計者外，均大同小異，至圓形狀之小白
    玉在銀樓或各個跳蚤市場中，更比比皆是，是依證人甲○○
    前揭證述內容，上開首飾盒一個及圓形小白玉二個，在外貌
    、材質、顏色及紋路各方面上，顯無任何使人一望即足辨識
    、確認，諸如雋刻、使用或毀損痕跡或雕工、鑲工之特徵存
    在，要難僅憑證人甲○○主觀情感上所認，惟客觀評價上不
    具任何特異性之「黑色絨布」、「三個小隔層」、「圓形小
    白玉」之點，據以排除證人甲○○亦有誤認之可能，確信上
    開業經證人甲○○指認領回之首飾盒一個及圓形小白玉二個
    ，即係證人甲○○所有，於上開時、地遭竊之物無誤，被告
    辯稱上開二項物品均係其所購入等語，非無可採。況縱認上
    開二項物品均係證人甲○○所有遭竊之物，自該圓形小白玉
    二個為警查扣時，業遭拆卸變更係與臺灣藍寶一同鑲嵌而成
    別針之原始形貌觀之，亦不得遽認被告在購入上開二項物品
    時，主觀上有明知該二項物品均係證人甲○○所遭竊之贓物
    之認知。
  (二)至除上開首飾盒一個及圓形小白玉二個外，餘如檢察官聲請
    簡易判決處刑書附件所示之物，字畫部分，係案外人丁○○
    攜至其上開住處供其欣賞後遺留在該處者外，其餘均係其所
    購買、收藏或友人相贈之物，亦經被告於警、偵詢時及本院
    審理時供述在卷，揆諸前揭刑事訴訟法第一百五十四條第二
    項規定立法意旨所揭示之無罪推定原則，被告並無自證無罪
    之義務，為保障被告人權，加重當事人進行主義色彩之張本
    ，須由檢察官善盡舉證責任，證明被告有罪，俾推翻無罪之
    推定，惟依卷證資料所示，檢察官並無提出任何證據足以證
    明除上開首飾盒一個及圓形小白玉二個外，扣案餘如檢察官
    聲請簡易判決處刑書附件所示之物，確均屬來路不明之贓物
    ，且佐以一般人在購買珠寶、首飾、家電或其他物品時，縱
    係單價甚高，極具收藏價值之物，若時隔已久，亦非必會妥
    善保存銀樓或飾品店所出具之保單或購買證明，抑或詳加記
    憶購入各項物品之購買時、地及價額，甚或受贈何人等細節
    ，遑論扣案如檢察官聲請簡易判決處刑書附件編號一至編號
    十二所示樣式及價值均看似普通之飾品、手錶、代幣、紀念
    幣等物，況被告在為警查獲前，確曾自其向有收藏古玉玩賞
    之友人即證人丙○處受贈用以擺飾、觀賞之玉石之事實，亦
    據證人丙○於本院審理時證述屬實（本院卷第四三頁背面）
    ，是以，被告辯稱扣案如檢察官聲請簡易判決處刑書附件所
    示之物品，除字畫係案外人丁○○所有遺留於該處之物外，
    餘均係其所購買或收藏之物，均非來路不明之贓物等語，非
    屬無據，自不得僅以被告無法一一明確指出如檢察官聲請簡
    易判決處刑書附件所示之物之來源或提出購買證明，逕認該
    等物品均屬來路不明之贓物。
  (三)此外，復查無其他積極證據足證被告涉有公訴人所指之上開
    收受贓物之犯行，自屬不能證明被告犯罪，揆諸前揭規定與
    判例意旨，依法應為無罪之諭知。
據上論斷，應依刑事訴訟法第三百零一條第一項，判決如主文。
本案經檢察官賴淑芬到庭執行職務。
中　　華　　民　　國　　94　　年　　1 　　月　　4 　　日
                      臺灣臺北方法院刑事第十五庭
                          審判長法  官  周祖民
                                法  官  邱蓮華
                                法  官  吳麗英
右正本證明與原本無異。
如不服本判決，應於判決送達後十日內向本院提出上訴狀（應附
繕本），上訴於臺灣高等法院。
　　　　　　　　　　　　　　　　書記官　田華仁
中　　華　　民　　國　　94　　年　　1 　　月　　4 　　日
